臺灣高等法院刑事裁定
110年度抗字第610號
抗  告  人
即  受刑人  王嘉煒




上列抗告人即受刑人因聲請定其應執行刑案件，不服臺灣新北地
方法院中華民國110年3月4日裁定（110年度聲字第653號），提
起抗告，本院裁定如下：
    主  文
抗告駁回。
    理  由
一、原裁定意旨略以：抗告人即受刑人王嘉煒（下稱受刑人）所
    犯如附表編號1至8所示犯罪（惟聲請書附表編號2、3之最後
    事實審判決日期、附表編號6之犯罪日期、附表編號4至8之
    偵查機關年度案號應分別更正、補充如臺灣新北地方法院附
    表所載），均經確定在案，有各該判決書及本院被告前案紀
    錄表在卷可稽，是受刑人所犯上開各罪乃於裁判確定前犯數
    罪；又附表所示各罪有得易科罰金與不得易科罰金之罪，然
    業經受刑人出具定刑聲請切結書請求檢察官就附表得易科罰
    金與不得易科罰金之罪合併定應執行刑，經臺灣新北地方法
    院審核後認聲請為正當，定其應執行刑。爰審酌受刑人所犯
    各罪之犯罪類型、動機、情節及行為次數等情狀後整體評價
    其應受矯治之程度，兼衡責罰相當與刑罰經濟之原則，並佐
    以附表編號1至3所示3罪、附表編號5至8所示4罪曾分別經定
    應執行刑為有期徒刑3年4月、7月乙情，依刑事訴訟法第477
    條第1項、刑法第50條、第53條、第51條第5款，裁定定其應
    執行刑4年6月。
二、抗告意旨略以：按在數罪併罰有二裁判以上，依刑法第50條
    規定，應定其應執行之刑案件，法院對其之酌定固屬自由裁
    量事項，仍應受內部界限、外部界限拘束，亦應考慮人之生
    命有限，如以實質累加之方式定應執行刑，則處罰之刑度，
    將超過其不法內涵，而違反罪責原則，故罪刑相當原則，在
    多數犯罪定刑之情形時，應有責任遞減原則之適用，方符法
    律正義。次按刑法將連續犯規定刪除，並實施一罪一罰，造
    成部份習慣犯、毒品犯等經一罪一罰後，再數罪併罰，導致
    刑罰過重之情，受刑人列舉數則各級法院判例供鈞院參酌，
    該等判決獲寬減刑度甚大，懇請鈞院重新量處妥適之裁定等
    語。
三、按數罪併罰，分別宣告多數有期徒刑者，於各刑中之最長期
    以上，各刑合併之刑期以下，定其刑期，但不得逾30年，刑
    法第51條第5款定有明文。乃因刑罰之科處，應以行為人之
    責任為基礎，考量人之生命有限，刑罰對被告造成之痛苦程
    度，係以刑度增加而生加乘效果，而非等比方式增加，如以
    實質累加方式執行，刑責恐將偏重過苛，不符現代刑事政策
    及刑罰之社會功能，故透過定應執行刑程序，採限制加重原
    則，授權法官綜合斟酌被告犯罪行為之不法與罪責程度、各
    罪彼此間之關聯性（例如數罪犯罪時間、空間、各行為所侵
    害法益之專屬性或同一性、數罪對法益侵害之加重效應等）
    、數罪所反應被告人格特性與傾向、對被告施以矯正之必要
    性等，妥適裁量最終具體應實現之刑罰，以符罪責相當之要
    求。因此，法院於酌定執行刑時，應體察法律恤刑之目的，
    為妥適之裁量，俾符合實質平等原則，否則有悖於公平正義
    ，即有裁量權行使不當之違失。又數罪併罰之定應執行之刑
    ，係出於刑罰經濟與責罰相當之考量，並非予以犯罪行為人
    或受刑人不當之利益，為一種特別的量刑過程，相較於刑法
    第57條所定科刑時應審酌之事項係對一般犯罪行為之裁量，
    定應執行刑之宣告，乃對犯罪行為人本身及所犯各罪之總檢
    視，除應考量行為人所犯數罪反應出之人格特性，並應權衡
    審酌行為人之責任與整體刑法目的及相關刑事政策，在量刑
    權之法律拘束性原則下，依刑法第51條第5款之規定，採限
    制加重原則，以宣告各刑中之最長期為下限，各刑合併之刑
    期為上限，但最長不得逾30年，資為量刑自由裁量權之外部
    界限，並應受法秩序理念規範之比例原則、平等原則、責罰
    相當原則、重複評價禁止原則等自由裁量權之內部抽象價值
    要求界限之支配，使以輕重得宜，罰當其責，俾符合法律授
    與裁量權之目的，以區別數罪併罰與單純數罪之不同，兼顧
    刑罰衡平原則（最高法院100年度台上字第21號、105年度台
    抗字第715號裁判要旨參照）。末按執行刑之量定，係事實
    審法院自由裁量之職權，倘其所酌定之執行刑，並未違背刑
    法第51條各款或刑事訴訟法第370條第3項等所定之方法或範
    圍（即法律之外部性界限），亦無明顯違背公平、比例原則
    或整體法律秩序之理念及法律規範之目的（即法律之內部性
    界限）者，即不得任意指為違法或不當（最高法院 108年度
    台抗字第89號裁判要旨參照）。
四、經查：本件受刑人因犯詐欺案件，經法院先後判處如附表所
    示之刑，均經分別確定在案，且附表編號1至8各罪均係在附
    表編號1裁判確定前所犯，有各該判決及本院被告前案紀錄
    表附卷可憑，檢察官聲請依刑法第53條、第51條第5款就附
    表所示之罪定應執行刑，自屬正當。另審酌受刑人所犯如附
    表各罪之犯罪型態均為詐欺罪犯行，所犯罪之罪質相同，犯
    罪情節亦屬相似，然犯罪時間已有間隔，且亦應斟酌每次詐
    欺行為所造成之社會危害及被害人之財產法益。是以，原裁
    定綜衡卷存事證及考量受刑人犯罪情節、行為次數，對於受
    刑人所犯數罪為整體非難評價及刑法量刑公平正義理念之內
    部限制，復權衡審酌受刑人之責任與整體刑法目的及相關刑
    事政策，認原裁定所定應執行刑有期徒刑4年6月，係在各宣
    告刑之最長期2年以上，各刑合併之刑期6年10月以下（計算
    式：2年＋1年10月＋1年＋1年＋4月＋2月＋3月＋3月），合於刑法
    第51條第5款規定所定之外部界限，亦未逾越上開編號1至3
    所定應執行之刑3年4月、編號5至8所定應執行之刑7月，與
    編號4之宣告刑，合計有期徒刑4年11月之內部性界限（計算
    式：3年4月＋7月＋1年），復無違反比例、平等諸原則之裁量
    權濫用情形，已相當減輕受刑人之刑期，其所定應執行刑並
    未逾越法律所規定之範圍，亦無明顯過重而違背比例原則或
    公平正義之情形，與刑罰經濟、刑法定應執行刑之恤刑考量
    等法律規範目的均無違背，核屬原審法院定刑職權之適法行
    使，於法並無違誤。從而，抗告意旨徒憑己見，指摘原裁定
    不當，為無理由，應予駁回。
據上論斷，應依刑事訴訟法第412條，裁定如主文。
中　　華　　民　　國　　110 　年　　4 　　月　　22　　日
                  刑事第一庭  審判長法  官  李釱任
                                    法  官  崔玲琦
                                    法  官　呂煜仁
以上正本證明與原本無異。
不得再抗告。
                                    書記官　林廷佳
中　　華　　民　　國　　110 　年　　4 　　月　　22　　日